臺灣高等法院民事裁定
109年度抗字第1712號
抗  告  人  蘇翰權



上列抗告人因與相對人林綺真間不動產所有權移轉登記事件，對
於中華民國109年11月27日臺灣臺北地方法院109年度補字第2561
號裁定，關於核定訴訟標的價額部分，提起抗告，本院裁定如下
： 
    主  文
抗告駁回。
抗告訴訟費用由抗告人負擔。
    理  由
一、本件抗告人於原法院及抗告意旨主張：伊與相對人為男女朋
    友，伊於民國90年2月8日購買坐落新北市○○區○○段000地號
    土地上之同段2436建號建物（門牌：新北市○○區○○街00號，
    下稱系爭不動產），並借名登記予相對人，現已終止借名登
    記關係，依民法第541條第2項、第179條、第767條第1項等
    規定請求相對人返還系爭不動產之所有權登記並移轉登記予
    伊。伊當初購買系爭不動產價格為新臺幣（下同）350萬元
    ，本件應以購買價格核定為訴訟標的價額，或以公告現值作
    為計算訴訟標的之基礎，惟原裁定參考不動產交易實價查詢
    資料，核定本件訴訟標的價額為949萬9,986元，應有違誤，
    為此提起抗告，請求廢棄原裁定等語。
二、按訴訟標的之價額，由法院核定；核定訴訟標的之價額，以
    起訴時之交易價額為準，無交易價額者，以原告就訴訟標的
    所有之利益為準，民事訴訟法第77條之1第1項、第2項定有
    明文。而民事訴訟法第77條之1第2項規定所謂交易價額，係
    指客觀之市場交易價格而言，而現行地政機關就不動產之交
    易價格已採實價登錄制度，故鄰近不動產於一定期間內所登
    錄之交易價格，應趨近於客觀之市場交易價格，如無實際交
    易價額，當事人復未能釋明訴訟標的之市價，供法院核定訴
    訟標的之價額，則法院自得以鄰近不動產於一定期間內所登
    錄之交易價格作為核定訴訟標的價額之基準（最高法院107
    年度台抗字第261號裁定意旨參照）。
三、經查：
　㈠本件抗告人於原審起訴主張其與相對人間就系爭不動產有借
    名登記關係，其已終止該借名登記關係，依民法第541條第2
    項、第179條、第767條第1項規定得請求返還系爭不動產，
    抗告人訴訟目的係欲使系爭不動產回復登記為其所有，訴訟
    標的價額之核定，應以抗告人所受利益即起訴時(即109年11
    月3日，見原法院卷第7頁)系爭不動產之客觀交易價格為準
    。抗告人主張應以系爭不動產購買之日即90年2月8日（見原
    法院卷第29頁）之交易價格350萬元為核定，於法不合。
  ㈡又系爭不動產坐落新北市新店區永華街路段，鄰近房地條件
    相近之住宅大樓於接近相對人起訴時之交易單價，約為每平
    方公尺13萬6,025元，系爭不動產面積計69.84平方公尺、應
    有部分為1/4、109年度之公告現值為每平方公尺22萬3,000
    元等情，有系爭土地、建物登記謄本及內政部不動產交易實
    價查詢資料在卷可按（見原法院卷第17-20頁、第433頁），
    前述鄰近房地交易價值，應可採為評定系爭建物起訴時交易
    價值之佐證。是抗告人提起本件訴訟得受之利益計為949萬9
    ,986元【計算式：136,025╳69.84＝9,499,986元，元以下4捨
    5入】，原法院據此核定本件訴訟標的價額，經核並無不合
    。抗告人主張應以購買價格或公告現值作為計算訴訟標的之
    基礎，指摘原裁定核定訴訟標的價額為不當，聲明廢棄，並
    無依據，是本件抗告為無理由，應予駁回。
四、據上論結，本件抗告為無理由，爰裁定如主文。
中　　華　　民　　國　　109 　年　　12　　月　　31　　日
　　　　　　　　　民事第五庭   
                      審判長法  官  賴劍毅
                            法  官  楊雅清
                            法  官  洪純莉
正本係照原本作成。
本裁定除以適用法規顯有錯誤為理由外，不得再抗告。如提起再
抗告，應於收受送達後10日內委任律師為代理人向本院提出再抗
告狀。並繳納再抗告費新臺幣１千元。
中　　華　　民　　國　　109 　年　　12　　月　　31　　日
　　　　　　　　　　　　　  書記官  魏汝萍